【裁判字號】    93,訴,224
【裁判日期】    950526
【裁判案由】    返還存款
【裁判全文】
臺灣新竹地方法院民事判決               93年度訴字第224號
原      告  己○○
訴訟代理人  鄒玉珍律師
複代理人    丙○○
被      告  萬泰商業銀行股份有限公司新竹分行
法定代理人  丁○○
訴訟代理人  乙○○
上列當事人間請求返還存款事件，本院於民國95年5月5日辯論終
結，判決如下：
    主  文
被告應給付原告新台幣壹佰肆拾萬元及自民國九十一年十月四日
起至清償日止按年息百分之五計算之利息。
訴訟費用由被告負擔。
本判決於原告以新台幣肆拾陸萬柒仟元為被告供擔保後，得假執
行；但被告如以新台幣壹佰肆拾萬元為原告預供擔保，得免為假
執行。
    事實及理由
一、原告主張：
（一）原告因民國（下同）91年間從事國外投資失利，而經營之
      公司急需資金，經由報紙所夾之祥雲代書事務所廣告得悉
      可辦理貸款，原告乃連繫該事務所據告知運用其關係可向
      被告銀行申貸額度較高之貸款，但原告必須至被告銀行開
      立帳戶，原告考量被告銀行位於原告女友蔡佩洳經營店面
      附近，因而於91年9月18日至被告銀行開設帳號000-00-00
      000-0-0之乙種活期存款帳戶（下稱系爭帳戶）；嗣祥雲
      代書事務所人員又建議如開立帳戶內有金額進出，申請貸
      款即較為方便，原告當時亦未懷疑，乃向友人甲○○調借
      新台幣（下同）1,500,000元，並承諾此款項係作為銀行
      業績，以供順利貸得所需款項，並於數日貸款核撥後即歸
      還；又原告為使友人甲○○放心不會將前開匯入資金挪用
      ，乃將系爭帳戶之存摺、印鑑章交付甲○○，使甲○○先
      至被告銀行提領以確認所交付者即係印鑑章，嗣經甲○○
      至被告銀行提領確認後，其即以電匯方式將1,501,000元
      匯至系爭帳戶內。同年10月4日，原告再請甲○○前往被
      告銀行補刷存摺，赫然發現存摺已無法使用，經被告銀行
      行員告知已有人申請補發存摺，導致該存摺已無法使用，
      甲○○發覺事態嚴重，乃立即通知原告到場，原告始發現
      甲○○匯入之款項悉遭盜領，原告即撥打祥雲事務所之電
      話，亦無法接聽，再至該事務所查看已人去樓空，始知其
      存款遭冒領，原告即要求被告將上開金額歸還。被告雖辯
      稱原告將系爭帳戶之存摺及印鑑章交給甲○○，且由甲○
      ○進行提領1,000元，顯違反經驗法則云云；惟查甲○○
      與原告係相交10多年之老友，因原告需資金周轉，為能順
      利貸得款項，故向其暫時調借1,500,000元數日，然因原
      告為公司負責人，同時擁有數個不同銀行帳戶之印鑑，不
      能確定何印鑑為留存於被告銀行之印鑑，故先由甲○○持
      往被告銀行領1,000元，以確定該印鑑為真正之印鑑，並
      便於電匯1,500,000元，與經驗法則無違，是被告此部分
      所辯即不足採。
（二）按金融機關與客戶間之乙種活期存款契約，具有消費寄託
      之性質，客戶得隨時請求返還寄託物，被上訴人為金融機
      關，與存款客戶約定存款客戶須憑留存印鑑始得提領存款
      時，對於領款人取款時所蓋用印章是否與留存印鑑相符，
      自應盡其善良管理人之注意義務，至其究以何種方法判別
      印章之真偽，為其內部處理業務之問題，縱令金融機關之
      職員，以肉眼判別印章之真偽，並無過失，然存款為第三
      人偽刻印章所冒領，金融機關僅得對該冒領人為損害賠償
      之請求，要不得以第三人冒領之事由，主張對於客戶已生
      清償之效力（最高法院57年度台上字第2965號判例及69
      年度台上字第2983號判決意旨參照）。則由上開最高法院
      判例及判決意旨以觀，金融機構與存戶間之活期存款契約
      ，乃屬消費寄託關係，依民法第六百零三條第一項規定，
      推定受寄人無返還原物之義務，僅須返還同一數額之金錢
      ，是其寄託物之利益及危險，於該物交付時即移轉於受寄
      人即金融機構。同理，存戶遭人冒名盜領，該冒名者，究
      係以何種方法使金融機構同意盜領，亦係金融機關內部處
      理業務及安全控管之問題，核與被冒名之存戶無涉，是就
      發生損害之危險，自應由金融機構自行承擔。本件原告之
      存款係因被告銀行之承辦人員未盡善良管理人責任以致遭
      訴外人戊○○冒領，故被告不得主張對原告已生清償之效
      ，原告自得依消費寄託之法律關係請求被告返還遭冒領之
      存款1,400,000元及自請求返還之日即91年10月4日起至清
      償日止，按週年利率百分之5計算之利息。
（三）查被告職員於93年10月3日確有因其未善盡審核之義務而
      補發系爭帳戶新存摺及由訴外人戊○○冒領款項，致原告
      受有損害，理由如下：
  １、身分證部分：
      原告接獲甲○○通知趕至被告銀行後，發覺戊○○所持有
      之原告名義身分證相片並非原告本人，而該身分證背面之
      住址寫法、職業欄所蓋之章等相關記載，形式上皆與原告
      留存於銀行之身分證影本顯有不同。
  ２、印鑑部分：
      被告雖辯稱其經辦人員檢視申請補發存摺之人與身分證上
      之相片無誤及印章與原留存印鑑無誤，並查詢原告之身分
      證並無遺失換領之紀錄後始受理云云。惟查原告就前開活
      期存款帳戶所留存之印鑑及身分證影本，與該冒名申請補
      摺之人（即戊○○）提出印文、簽名及身分證上照片、住
      址寫法，均有明顯不符，是被告銀行之經辦人員即顯有重
      大疏失。又由被告所提供之資料所示，甲○○持系爭帳戶
      真正存摺及印鑑在被告銀行提領1,000元，4分鐘後，仍繼
      續停留於銀行時，戊○○即持偽造印鑑及偽造身分證辦理
      申請補摺；惟衡諸常情，僅隔約4分鐘之時間，如係存款
      戶本人有遺失存摺，應不會在短短數分鐘內發現，又即令
      發現，衡情亦應立即至被告銀行櫃台詢問，而非直接申請
      補發存摺，詎被告銀行受理系爭帳戶存摺補發時，竟然未
      發現上開不合理之情形，且於辦理補發存摺時，有上開諸
      多不符之處均未發現，而仍准補發存摺，均足顯示被告銀
      行有重大過失。再由當日被告銀行之監視錄影帶所示，甲
      ○○、戊○○固有短暫同時出現在被告銀行，但其2人並
      未有交談及傳遞物品之動作，可證明當時在被告銀行有兩
      個原告名義之印鑑，其一為甲○○所執之真正印鑑，另一
      為戊○○所執偽刻之印鑑，從而自不能僅因偽刻技術高明
      ，無法鑑定出真假或僅以內政部警政署刑事警察局之鑑定
      報告認係為同一，而據以認定戊○○所持之印鑑為真正，
      並進而主張被告得以免除對原告所負清償責任。且經勘驗
      被告銀行留存之監視錄影帶結果，戊○○係先行至被告銀
      行申請補發存摺，之後甲○○才拿原本之存摺至被告銀行
      提領1000元，則當甲○○提領1000元時，既然戊○○已申
      請補發新存摺，被告應不能讓甲○○提領，卻仍讓其領取
      1,000元，使甲○○認為存摺、印章無問題，才將款項匯
      入，因此遭盜領集團領走，益證被告就辦理系爭帳戶補摺
      申請、款項之提領等確有明顯之過失。次查戊○○已承認
      係為詐騙集團盜刻原告印鑑，約定以盜領1,000,000元得1
      0,000元之代價為車手，並盜領原告存於被告銀行之存款
      1,400,000元，且確認原告並非該詐欺集團成員等情，此
      有戊○○所涉刑事案件之筆錄及台灣新竹地方法院檢察署
      93年度偵字第3700號及4306號之不起訴處分書可為佐證。
      另證人戊○○於本院亦證稱印鑑係祥雲代書事務所內之兩
      名男子於被告銀行外所交付，而原告、甲○○非上開事務
      所之人員，故非甲○○或原告所交付；另其並證稱當日所
      持之印鑑外型為「印文係圓的，但非像圓柱形，中間有凹
      ，從外觀看有藝術造型」，且「該印鑑看起來應該是新刻
      的」等語（見本院94年12月1日之言詞辯論筆錄）；惟查
      原告之系爭帳戶印鑑章係已使用10多年之舊印鑑，上已沾
      染許多印泥，又該印鑑之形狀係為圓柱體，而無任何藝術
      雕刻，亦可證戊○○當時所持之印鑑係屬偽刻。又本件既
      係戊○○等詐欺集團使用偽刻之印章而申請補摺後，原告
      之存款始被盜領，從而被告職員縱使就申請補摺、提款時
      所蓋之印文無法以肉眼分辨而無過失，參諸前開實務見解
      ，仍不得主張對原告已生清償之效力。
  ３、其他部分：訴外人戊○○在向被告銀行申請補摺所填寫之
      單摺申請書，其簽名與原告所留存之存款業務往來申請書
      上之簽名明顯不同。
  ４、小結：承辦補摺之被告職員於戊○○理掛失補摺手續時，
      應可從電腦記錄中得知數分鐘前之該帳戶之帳款異動，進
      而察覺出有異狀，得以即時阻止戊○○補領新摺，戊○○
      即無法利用偽造之原告身分證及偽刻之印鑑章盜領1,400,
      000元；又戊○○未受原告之委任，亦非債權之準占有人
      ，被告自對此1,400,000元不生清償之效力。又原告既未
      交付戊○○前開帳戶之存摺及印鑑章（印鑑係由戊○○等
      人偽刻、存摺係由戊○○另行補申請取得），而被告亦未
      能證明原告有參與或是前知悉上述之行為，戊○○亦表明
      非受原告之委任而提領1,400,00 0元，從而原告亦不須負
      表現代理之授權人責任。
（四）又茍被告之職員善盡審核掛失補摺之義務，依據被告之電
      腦紀錄所示，原告友人甲○○在被告銀行提領1,000元後
      仍停留於銀行時，訴外人戊○○即已被告銀行辦理掛失補
      摺手續，承辦補摺之被告職員即應從電腦記錄中得知數分
      鐘前之該帳戶之帳款異動，進而察覺出此有異狀，則訴外
      人戊○○即無法順利補領新摺，甚且被告銀行可當場將詐
      欺集團全數繩之以法，以昭社會公信，而不至使原告之存
      款幾被盜領殆盡。又縱被告職員縱於補存摺之處理並無過
      失，然依據被告所提出之提款明細表上所載，可知冒名詐
      領之戊○○係分別於93年10月3日下午13時52分02秒及13
      時59分26秒以臨櫃交易方式，各提領現金900,000元及500
      ,000 元，顯係冒名詐領者為規避一次提領現金超逾1,000
      ,000 元，需繳驗記錄提領人之身分證文件，而遭識破詐
      領之風險，故予以分開提領，惟被告所屬職員係經辦存提
      款之專業人員，且熟知該提領繳驗身分證明之規定，於短
      短7分鐘內在同一帳戶提領總計如此鉅額現金，竟未作任
      何確認之程序，即對於該詐領事件，原得以防範卻疏未防
      範，亦顯然有重大過失。次查兩造間為消費寄託契約，原
      告既已將金錢存入被告銀行，則該金錢之所有權已移轉於
      受寄人即被告所有，而該金錢所生之利益及危險亦移轉於
      被告，則該存款嗣遭非存款人戊○○盜領，而戊○○並未
      受原告委任，亦非債權之準占有人（戊○○於刑事案件已
      承認其為詐欺集團之一份子，並盜領原告存於被告處之1,
      400,000元，且確認原告並非詐欺集團成員），自應由被
      告負擔此部分危險，被告就1,400,000元之同意提領，亦
      不生清償之效力。被告雖辯稱係因原告告知或授意盜領者
      ，因此盜領者才知原告相關之基本資料，然此係屬有利被
      告之證據，依舉證責任分配之原則，應由被告對原告有授
      權事實負積極之舉證責任；且衡諸常情，如授權他人代理
      辦理提款事宜，應會交付存摺、存戶印鑑章，然本件係由
      戊○○持偽造身份證辦理補摺手續進而提款，因此亦無從
      認定原告有授權戊○○領款之行為。
（五）至被告另辯稱「戊○○冒名取款後尚餘有103,000元，此
      餘額為詐騙之佣金」，然依據經驗法則，若有佣金，則應
      係一併提領後另撥出現金充作佣金，絕非留存餘款，此行
      為顯非詐騙集團對佣金處理之習慣作為，此應為避免提領
      一空遭被告銀行起疑之行為，是被告此部分所辯亦不足採
      。又訴外人戊○○於檢察官詢問時固表示「有幫他們去銀
      行領錢」等語，惟此並非指原告，亦無從認定原告與戊○
      ○直接或間接認識而同屬詐欺集團，此觀戊○○於檢察官
      要其當場指認原告、甲○○、蔡佩洳時，係陳稱經其詳細
      觀看，上開3人其均不認識，原告等人並非詐欺集團成員
      ，其被詐欺集團害的很慘，如果原告等係詐欺集團成員，
      其一定會指認等語，均足見原告並非詐欺集團成員，另原
      祥雲代書事務所所在之大樓管理員呂文貴、姜寶達及房東
      譚名震亦均證明原告並非詐欺集團成員，被告竟以其單純
      之臆測，主張原告係詐欺集團成員或直接、間接認識戊○
      ○云云，自不足採。被告又辯稱訴外人甲○○於領取1,00
      0元後之4分鐘，戊○○即到被告銀行辦理補發存摺，並於
      填寫掛失通知補發申請書時，立即填明存款餘額為2, 000
      元，顯然已知甲○○已完成領取1,000元之事云云；然查
      一般人補摺時若不知存款餘額，僅需向承辦櫃台詢問即可
      得知，並無從以此即證明原告係詐騙集團之一份子，是被
      告此部分所辯亦不足採。
（六）綜上所述，被告職員於戊○○申請補褶及提領存款時，未
      即時注意將歹徒繩之以法，以昭社會公信，致使原告之存
      款幾被盜領殆盡且遭牢獄之災，因此被告有重大過失，縱
      使戊○○所執之印鑑相符或用肉眼辨識相符，亦不對原告
      生清償之效力，原告請求被告返還盜領之存款及法定遲延
      利息等情，即屬有理由，因而聲明被告應給付原告1,400,
      000元及如主文第一項所示之法定遲延利息，另以供擔保
      為條件之假執行宣告。
二、被告則以：
（一）原告所稱盜領存款之人戊○○，實係原告所知悉及授意之
      人所為，原告請求返還系爭存款，自無理由：
  １、查原告於91年10月4日至被告處主張其1,400,000元存款遭
      到盜領後，被告即向新竹市南門派出所報案，並於91年10
      月9日以（91）泰祕法字第3101號函，請內政部刑事警察
      局偵七隊調查，經警方調查後，發現在新竹地區除被告銀
      行外，尚有建華銀行、玉山銀行、新竹商銀等多家銀行遭
      到類似手法詐得款項之行為，其手法多係以詐騙集團之一
      成員先至銀行開立存款帳戶後不久，即稱向第三人借款存
      入帳戶，卻立刻遭不知名之他人領走存款，詐騙集團之一
      成員即以存款遭到盜領為由，向銀行請求返還存款，以詐
      騙銀行之財產。
  ２、原告主張91年10月3日遭不知名之第三人持偽造身分證、
      偽造之印鑑向被告辦理補發存摺，再持此補發之存摺及偽
      造之印鑑向被告分別提領900,000元、500,000元，合計1,
      400,000元。惟原告之主張有許多與經驗法則不符之處，
      玆分述如下：
    （1）原告於91年9月18日至被告處開立系爭帳戶，嗣於91年
         10 月3日中午約12時18分許，即有自稱為原告之人（
         即訴外人戊○○）持身分證及系爭帳戶留存印鑑，至
         被告處辦理存摺之掛失通知及補發手續，經被告經辦
         人員檢視該人與身分證上之相片無誤及印章與原留存
         印鑑無誤，並查詢原告之身分證並無遺失換領之紀錄
         後始受理。又前開偽造之身分證除照片外，其他記載
         內容均與真正之身分證相同，且其所填載之存款帳戶
         及印章均正確無誤，原告於事發後亦主張其存摺及印
         章皆在其手上未曾遺失，則原告既未曾遺失或被竊身
         分證、存摺及印章，則第三人若非原告所告知及授意
         ，如何得知其身分證之記載、存款帳戶及持有原告之
         印章？是原告本件之主張顯然與經驗法則不符。
    （2）且查訴外人戊○○於91年10月3日中午12時20分許，即
         於甲○○領取1,000元4分鐘後，為辦理補發存摺，於
         填寫掛失通知補發申請書時，立即填明存款金額為2,
         000元，顯已知甲○○完成領取1,000元之事。另查江
         陳志於同日下午1時19分許匯入1,501,000元後，僅約
         過半小時餘，戊○○即至被告處所提領900,000元及
         500,000元，亦顯然已知將會有大筆金額入帳，故於入
         帳後不久即為取款行為，則前開取款行為茍非原告授
         意，他人何能知悉有此匯款行為而得於半小時餘後取
         款1,400,000元？且查取款後尚餘有存款103,000元，
         則若為盜領存款者，為何不將存款領光，而留存如此
         大額之餘額？此餘額是否為一般所稱之佣金？是原告
         所稱係遭盜領之情形，顯然有違經驗法則，而不足採
         。
    （3）原告又表示其友人甲○○於91年10月3日自農民銀行之
         帳戶電匯1,500,000元至原告之帳戶內，以借款予原
         告週轉云云；惟查甲○○卻於當日中午約12時14分許
         至被告處，持原告之存摺及印章提領現金1,000元，衡
         諸常情，若欲為借貸，貸與人只要將金錢交付與借款
         人即可，豈有貸與人即戊○○甲○○還持借款人即原
         告之存摺及印鑑章領取借款人存款之道理，由此可證
         原告所主張之借款一事與通常之借款行為顯不相符，
         並不足採。又原告雖主張甲○○前開至被告銀行提領
         1,000元係要確認留存之印鑑章為何云云；惟查如無法
         確認其留存之印鑑章為何，只要本人到櫃台詢問即可
         ，並不須透由第三人以提款方式確認，是原告此部分
         主張即不足採。
    （4）又查戊○○於所涉刑事案件偵查時陳稱「有幫他們去
         銀行領錢」，而上述之「他們」應泛指原告、原告之
         女友蔡佩洳及訴外人甲○○等人，顯見戊○○即使不
         直接認識原告，亦係間接認識，故戊○○之領款應係
         依原告所知悉及授意所為，原告就系爭存款自非因被
         告職員未盡審核義務而遭盜領，即被告之付款行為已
         生清償之效力。且查本件案發時，同時有合作金庫及
         建華銀行等二家銀行之存戶穆長遠、羅浚源之存款亦
         遭盜領，前開二人並指認「蔡佩洳」及「甲○○」均
         為祥雲代書事務所之人員，而訴外人甲○○、蔡佩洳
         應屬原告知悉及授意之人，益證原告不能為本件之請
         求。
  ３、綜上所述，原告所稱冒名之人實經原告所知悉及授意，以
      意圖詐騙被告之財產，實際上，原告既以透過其所授意之
      第三人領取存款，則被告之付款行為對原告當然已發生清
      償之效力，是原告本件之請求，當屬無據。
（二）原告主張前開申請補發存摺及領取900,000元、500,000元
      所持之印章皆為偽造云云，並不實在：
  １、原告固主張其遭人持偽造身分證、印鑑章向被告辦理補發
      存摺，再持此補發之存摺及偽造之印鑑章向被告提領共
      1,400,000元，而該取款憑條上之存戶印鑑，以肉眼即可
      明顯識別與原告留存印鑑不同云云。惟查原告開戶印鑑卡
      上之留存印鑑與前開單摺掛失通知補發申請書及領取900,
      000元、500,000元取款憑條上所蓋之印文以肉眼判斷均為
      相符，此可對照被證二之印鑑卡及被證八之單摺掛失通知
      補發申請書、取款憑條上之印文即可知悉，是該等印文應
      屬真正，原告此部分主張即不足採。
  ２、且被告為配合警方調查犯罪之需要，已將原告系爭帳戶開
      戶留存之印鑑卡原本、91年10月3日提領1,000元、900,00
      0元及500,000元之取款憑條3張原本及前開單摺掛失通知
      補發申請書原本等文件送交內政部刑事警察局調查，並經
      該局鑑定結果，亦認印文相符，足見被告方面並無疏失之
      處，原告之本件主張即不足採。
  ３、小結：參諸上述，訴外人戊○○並無偽刻原告之印鑑，而
      係持相同印章申請補發存摺及填取款憑條（900,000元及
      500,000元)，據以向被告銀行提領共1,400,000元，經被
      告銀行肉眼比對辨識均相符後，始予付款，故被告就存摺
      之補發及准予提領均已盡審核義務，亦已發生清償之效力
      。
（三）原告固主張冒名詐領者分別提領900,000元及500,000元，
      顯係冒名詐領者為規避一次提領現金超逾1,000,000元，
      需繳驗登記提領人之身分證文件，而遭識破詐領之風險，
      故予以分開提領，惟被告係經辦存提款之專業人員，且熟
      知該提領繳驗身分證明之規定，逾短短7分鐘內同一帳戶
      提領總計如此鉅額現金，竟未作任何確認之程序，被告對
      於該詐領情事，原得以防範卻疏未防範，顯然有重大之疏
      失云云；惟查發生前開事件之91年10月3日，當時之「銀
      行防制洗錢注意事項範本」規範，係針對1,500,000元以
      上之通貨交易，始應確認客戶身分並留存交易紀錄憑證，
      並非原告所主張之1,000,000元（此部分金額係其後始修
      正），因此被告准予提領均係依規定辦理，並無疏失可言
      。
（四）綜上所述，原告所稱冒名之人實經原告所知悉或授意，以
      意圖詐騙被告之財產，而原告既以透過其所授意之第三人
      領取存款，則被告之付款行為對原告當然已發生清償之效
      力，是以本件原告之訴為無理由，聲明駁回原告之訴及假
      執行之聲請，另如受不利益之判決，請准供擔保免為假執
      行之宣告。
三、本件行集中審理程序，經兩造協商並簡化爭點如下：
（一）原告之請求權基礎：
      民法第五百九十七條規定
      兩造間簽訂之活期存款契約約定
（二）兩造不爭執事項：
  １、原告於91年9月18日與被告銀行簽訂活期存款契約，並開
      設系爭帳戶。
  ２、91年10月3日由訴外人甲○○自中國農民銀行之帳戶電匯
      1,501,000元至原告開設於被告銀行之系爭帳戶內。
  ３、原告於被告銀行之存款於93年10月3日遭他人以重新申請
      補發存摺方式，分別於下午1時52分及1時59分領走900,00
      0元及500,000元。
（三）兩造爭執之事項：
  １、原告於被告銀行之系爭帳戶內之1,400,000元存款，是否
      係因被告職員未盡審核義務而遭盜領？亦即被告得否以上
      開1,400,000元被領走而對原告主張已生清償之效力？
  ２、縱認被告就上開存摺補發及准予提領有未盡審核義務，惟
      被告得否以盜領第三人執印章與上開存款帳戶留存之印鑑
      經肉眼辨識相符，而認已生清償之效力？
  兩造並均確認本件爭點以上開整理者為限，其餘不再主張。
四、本院之判斷：
    本件既經兩造協商並簡化爭點如上述，即應就各項爭點逐一
    為論述：
（一）被告銀行之經辦人員就原告上開活期存款帳戶存摺補發、
      款項提領確有未盡審核及防止盜領內注意義務之情事，至
      少未盡企業經營者應確保其提供之服務無安全上危險之法
      定責任；又縱令被告之經辦人員已盡審核及防止盜領注意
      義務，因戊○○所執之印鑑章係屬偽刻，被告亦無從對原
      告主張已生清償系爭款項之效力：
  １、按寄託物為代替物時，如約定寄託物之所有權移轉於受寄
      人，並由受寄人以種類、品質、數量相同之物返還者，為
      消費寄託；寄託物為金錢時，推定其為消費寄託，民法第
      六百零二條第一項前段、第六百零三條分別定有明文；從
      而存款戶於金融機構開設存款帳戶，二者間即成立消費寄
      託關係，依民法第六百零三條之規定，自受寄人受領該寄
      託之金錢時起，即準用關於消費借貸之規定，則該金錢之
      所有權已移轉於受寄人即該金融機構所有，其利益與危險
      ，當然移轉於受寄人（修正後民法第六百零三條之立法理
      由參照）。又金融機關吸收一般大眾之存款，並對一般大
      眾放款以賺取利息差價及手續費為營業，其營業性質核係
      「消費行為」，應有消費者保護法第七條第一項關於「提
      供服務之企業經營者應確保其提供之服務無安全上之危險
      」之法定責任。查本件原告既已陸續將共1,503,000元款
      項存入系爭帳戶，則該金錢之所有權即已移轉於受寄人即
      被告所有，而就該金錢所生之利益及危險亦移轉於被告；
      次查該存款係遭非存款人（即原告）之訴外人戊○○於91
      年10月3日提領其中之1,400,000元完畢（分900,000元及
      500,000元2次提領），而原告復否認有授權戊○○得代其
      向被告提領前開共1,400,000元存款，參諸前述，即應由
      被告就所抗辯業已發生清償效力之事實負舉證責任。
  ２、查本件訴外人戊○○於93年10月3日至被告銀行申請補發
      存摺時，係持貼有戊○○相片之身分證及原告名義之印鑑
      章，而該身分證上相片並非原告本人，身分證背面之住址
      寫法、職業欄所蓋之章等相關記載，形式上與原告留存於
      銀行之身分證影本均有不同，有原告留存於被告銀行處之
      身分證影本及戊○○所持偽造之身分證影本各1份在卷可
      按，足見被告銀行之經辦人員有未盡審核之情事。被告雖
      辯稱依據該銀行相關作業規範，就補發存摺無庸調出存戶
      留存之身分證影本，且其經辦人員檢視該人與身分證上之
      相片無誤，並查詢原告之身分證並無遺失換領之紀錄後始
      受理，並無任何疏失云云；惟基於前述，被告銀行既屬金
      融機構，藉吸收一般大眾之存款及對一般大眾放款以賺取
      利息差價及手續費為營業，則對存款戶即應確保其提供之
      服務無安全上危險之法定責任；從而被告縱使就補發存摺
      之規範，並未要求比對留存之身分證影本，此亦僅係其內
      部作業控管之問題，並不能當然以此作為其業已盡審核義
      務之證明；況查原告申請前開活期存款帳戶時，既然依被
      告銀行之要求提供身分證影本留存，其目的除確認申請開
      戶者確為原告外，更重要者乃在供被告銀行為核對，以避
      免冒領、盜領或冒名申請補發存摺情事，此亦為原告願意
      提供身分證影本之期待，否則原告何以提供身分證影本留
      存於被告處，又無須被告藉以比對、審核；又被告銀行在
      戊○○持偽造身分證申請補發存摺時，亦要求留存身分證
      影本，則被告經辦人員只要稍加核對，即可避免前開冒名
      申請補發存摺情事發生，甚至可一舉瓦解詐欺集團，卻未
      為審核、比對2身分證登載之差異，亦可見被告銀行就補
      發存摺確有疏失之處。次查申請補發存摺既應由存款戶本
      人親自辦理，而戊○○亦係以原告名義申請補發（並非表
      明係代理原告），被告亦自認會調出印鑑卡為比對，而原
      告於系爭帳戶留存之印鑑卡上亦有其簽名，有該印鑑卡在
      卷可按，則被告只要稍加比對戊○○於單摺補發申請書上
      簽名筆跡，即可輕易察覺兩者之明顯差異，由此亦可見被
      告就存摺之補發有過失。又縱令被告銀行就未為上開比對
      行為，並未違反其注意義務，惟由被告所提出之電腦紀錄
      資料顯示（亦為被告所自認），訴外人甲○○係先持原告
      前開帳戶存摺至被告銀行提領1,000元，4分鐘後，戊○○
      即持偽造身分證至被告銀行辦理補摺等情；則如上屬實，
      被告銀行在受理戊○○以存摺遺失而申請補發存摺時，應
      可從電腦紀錄得悉在約4分鐘前，上開帳戶之存摺尚未遺
      失，且完成提領1,000元，而衡諸常情，一般人至銀行櫃
      台進行提款後，通常不致立即發現存摺遺失，縱令即時發
      現遺失，應係立即至先前受理之櫃台為詢問，以瞭解是否
      忘記而放在櫃台，並詢問如何處理，而非直接申請補發存
      摺，而被告銀行在受理存摺補發之申請時，茍盡其提供之
      服務無安全上危險之法定責任，應會發現上開不合理情事
      ，而進行更進一步之詢問及審核，被告卻未查上情，而仍
      准補發存摺，亦足證被告銀行就受理前開補發存摺之申請
      過程有違反其法定責任及注意義務情事。
  ３、又本院經會同兩造勘驗被告銀行於刑事案件所提供之監視
      錄影帶結果，戊○○係於91年10月3日中午12時8分左右即
      出現在被告銀行靠中央位置之櫃台，受理者為男性行員，
      經被告銀行行員陳怡蒨確認該行員為林家陽，戊○○一直
      停留在櫃台前，至同日中午12時12分23秒始離開櫃台，惟
      其在看手中之資料，並未立即走出被告銀行，在前開戊○
      ○停留時間，除被告銀行受理行員外，並無其他人與其交
      談，嗣於中午12時12分37秒戊○○經林家陽叫回至櫃台，
      甲○○則係於中午12時12分53秒進入被告銀行，即先至其
      左手方向之寫字台，12時13分09秒戊○○離開銀行，12時
      13 分45秒，甲○○由寫字台走向其右手邊之櫃台等情（
      見本院95年3月30日言詞辯論筆錄所附勘驗筆錄）；則由
      前開勘驗情形以觀，戊○○係先向被告銀行申請辦理存摺
      補發，且至同日中午12時12分23秒辦妥離開櫃台，其後12
      時12 分53秒甲○○始進入被告銀行，且於12時13分45秒
      始由寫字台走向其右手邊之櫃台進行提款事宜，則甲○○
      在進行提領存款時，戊○○業已辦妥補發存摺，則當甲○
      ○提領1,000元時，既然戊○○已申請補發新存摺，被告
      銀行應不能讓甲○○提領，卻仍讓其領取1,000元，使甲
      ○○認為存摺、印章無問題，始將款項匯入，因此遭詐欺
      集團盜領共1,400,000元，益證被告就此1,000元款項之提
      領亦確有過失自明。
  ４、被告雖辯稱原告之女友蔡佩洳及訴外人甲○○均為祥雲代
      書事務所之人員，而祥雲代書事務所即係詐欺集團成員設
      立以行詐騙云云；惟原告否認其女友蔡佩洳及訴外人甲○
      ○為祥雲代書事務所人員，被告就此雖提出同屬被盜領存
      款之被害人穆長遠、羅浚源接受警方詢問之調查筆錄為證
      ；而查被害人羅浚源於警詢中雖有指認訴外人甲○○係與
      其辦理對保手續之人云云，然被害人羅浚源其後於檢察官
      偵查時即表示其未曾見過原告及蔡佩洳，當初祥雲代書事
      務所與其接洽對保之人身材與臉型略像甲○○，但該人年
      紀較輕，約30歲左右，其係於警局指認口卡時，警員稱須
      先行指認以利案件偵辦，其方先行指認等語，業據本院調
      取戊○○詐欺刑案卷查核屬實（見台灣新竹地方法院檢察
      署93年度偵字第3700號偵查卷附93年12月9日訊問筆錄）
      ；足見被害人羅浚源於接受警方詢問時，僅係依據口卡為
      指認，並未當場見到甲○○其人，且於警詢時亦未為明確
      之指認，而其後當其見到甲○○其人後，已確定為其辦理
      對保之人較甲○○為年輕，另其亦確認未曾見過原告與蔡
      佩洳2人，自無從以前開接受警詢所為有瑕疵之指認而為
      被告此部分抗辯之有利證明；至穆長遠於接受警詢時，固
      指稱蔡佩洳（原告女友）為自稱「李家華」之女子，其係
      祥雲代書事務所為其辦理貸款之人，另甲○○亦在該代書
      事務所內云云；惟其於檢察官偵查時即確認未曾見過原告
      及甲○○2人，至蔡佩洳非常像自稱「李家華」之人，惟
      當時該自稱「李家華」之人體型較蔡佩洳胖等語（見同訊
      問筆錄及93年度偵字第4306號偵查卷附94年4月14日訊問
      筆錄）；則其就甲○○亦在祥雲代書事務所之陳述，已顯
      有瑕疵，又就蔡佩洳之陳述部分，經其當場指認結果，自
      稱「李家華」之人體型係較蔡佩洳為胖，則蔡佩洳是否即
      為前開自稱「李家華」之人，亦非無疑；且查證人即原祥
      雲代書事務所所在之大樓管理員呂文貴於檢察官偵查時證
      稱其對原告、甲○○及蔡佩洳3人均無印象，其3人應非祥
      雲代書事務所人員，該事務所有1名女子，惟該女子比蔡
      佩洳胖，亦比蔡佩洳矮，案發後原告有前來找祥雲代書事
      務所人員理論，但該事務所人員已人去樓空，當時原告向
      其告稱因請祥雲代書事務所代辦貸款，結果印章遭祥雲代
      書事務所人員詐騙等語；證人即原祥雲代書事務所大樓管
      理員姜寶達亦證稱祥雲代書事務所女性人員不只1位，但
      皆與蔡佩洳不像，男性人員亦不像原告與甲○○2人，而
      一般公司人員上班大多是於不同時間自不同地點前往公司
      上班，但祥雲代書事務所人員皆集體上班，故其感覺其中
      有異，因此對祥雲代書事務所人員較有印象，但其對原告
      、甲○○與蔡佩洳3人並無任何印象，故其可確認其3人並
      非祥雲代書事務所人員等語（均見93年度偵字第4306號偵
      查卷附94年6月9日訊問筆錄）；證人即將房屋出租給祥雲
      代書事務所之房東譚名震亦證稱當時係1名女子向其租屋
      ，但並非蔡佩洳，是與卷附之訴外人李秀芳口卡照片有點
      類似，其並不認識原告、甲○○、蔡佩洳3人等語（見93
      年度偵字第3700號偵查卷附93年12月9日訊問筆錄）；證
      人戊○○亦證稱其不認識原告及訴外人甲○○，亦沒有印
      象有見過甲○○等情（見本院94年12月1日言詞辯論筆錄
      ），另其於檢察官偵查時並明確表示其當場詳細觀看原告
      、甲○○、蔡佩洳3人後，其均不認識，原告等人並非詐
      欺集團成員，其被詐欺集團害的很慘，如果原告等係詐欺
      集團成員，其一定會指認等語；審證人呂文貴、姜寶達乃
      祥雲代書事務所所在之大樓管理員，因須顧慮大樓之安全
      ，對於進出大廈之人員自較會注意，且祥雲代書事務所有
      在大樓一段期間，則該事務所人員究竟有無包括甲○○、
      蔡佩洳等人，其2人自較有印象，況如證人姜寶達證述，
      祥雲代書事務所係集體上班等情，則其2人因而對祥雲代
      書事務所成員有何人，衡情亦較為知悉；至戊○○雖就本
      件有其利害關係，惟其既遭查獲，當面對諸多盜領案件之
      民刑事責任，茍原告甲○○、蔡佩洳等人為同詐欺集團成
      員，衡情其亦會加以指認，以邀刑事輕典及減輕民事賠償
      責任；而穆長遠、羅浚源僅係單純辦理貸款之偶然機會，
      始與祥雲代書事務所人員接洽，至該事務所之次數甚少，
      加以前述其指認亦有前述之瑕疵，是穆長遠、羅浚源2人
      於刑事案件之前開陳述，均無從作為被告此部分抗辯之有
      利證明，更不能因此即謂原告係詐欺集團之成員或有授權
      戊○○得為前開補發存摺申請及提領款項，而認就前開存
      款之提領已生清償之效力。
  ５、被告又辯稱茍戊○○非原告所告知或授意之人，戊○○何
      以能得知原告身分證、存款帳戶等資料並持有原告之該帳
      戶印鑑章云云。惟查祥雲代書事務所係以刊登可代辦貸款
      廣告方式，使有需求資金之人與該事務所連絡，繼而要客
      戶至銀行開戶，並提供身分證影本及相關資料（含帳戶資
      料），以要順利貸款需有存款紀錄為由，使客戶籌措金錢
      匯入所開帳戶，進而將款項盜領等情，亦據同被盜領之穆
      長遠、羅浚源於警詢及檢察官偵查時陳述綦詳，而戊○○
      既係祥雲代書事務所詐欺集團之成員（車手），因而知悉
      原告之身分證、存款帳戶資料，並無違背常情之處，惟並
      無從以此認定原告即有授權或提供上開資料給戊○○進行
      冒領存款之事實；至戊○○所執之印鑑章應係偽刻（此部
      分詳後述），所以亦不能以此作為被告此部分抗辯之有利
      證明。至被告另辯稱依電腦留存之交易記錄，顯示12時14
      分甲○○提領1,000元之4分鐘後，戊○○即於12時18分申
      請補發存摺，並在申請書上填載尚餘存款2,000元，亦即
      原存款經甲○○提領1000元後之金額，足證原告或其授意
      之人告知戊○○上情云云；惟依本院會同兩造勘驗被告銀
      行監視錄影帶結果，戊○○係先向被告銀行申請補發存摺
      ，其後甲○○始進行提領1,000元存款，則被告此部分所
      辯已難認與實情相符；又縱令其此部分所辯屬實，存款戶
      不知其實際存款額時，通常會向銀行受理人員詢問，而銀
      行人員亦會加以提供，是戊○○在申請書為上開填載，亦
      無從認為係原告或原告授意之人所提供，證人戊○○亦證
      稱其申請補發存摺時，被告銀行經辦人員有詢問其存摺還
      剩多少錢，其回稱不知道，該職員便告知其內還剩2000元
      ，其才填寫上去等情（見本院94年12月1日言詞辯論筆錄
      ），亦足見上開存款餘額之記載與原告無涉。且茍原告、
      甲○○係詐欺集團之成員，衡情直接由戊○○申請補發存
      摺即可，何以要由甲○○先至被告銀行提領1,000元，再
      由戊○○於短短4分鐘後即申請補發存摺，以增加為被告
      銀行察覺之風險，由此益證被告此部分所辯之不足採。
  ６、被告又辯稱訴外人甲○○於91年10月3日下午1時19分許匯
      入1,501,000元後，僅約過半小時餘，戊○○即至被告處
      提領900,000元及500,000元，則前開取款行為茍非原告授
      意，他人何能知悉有此匯款行為而得於半小時餘後取款1,
      400,000元？且查取款後尚餘有存款103,000元，則若為盜
      領存款者，為何不將存款領光，而留存如此大額之餘額？
      此餘額是否為一般所稱之佣金？足見原告主張係遭盜領顯
      違經驗法則云云。惟基於穆長遠、羅浚源於警詢及檢察官
      偵查時陳述，其存款被盜領之情節大致相符，此均係詐欺
      集團以辦理貸款為由，使有資金需求之被害人先至銀行開
      戶，並存入金錢，繼而要求被害人將款項存入之訊息提供
      ，以利其辦理貸款，進而即將款項盜領等情，足見戊○○
      在原告帳戶存入款項之不久即進行盜領，即為此詐欺集團
      之盜領方式，並無從認為係源自原告之授意；次查本件原
      告之帳戶前後共存入1,503,000元，而遭盜領1,400,000元
      ，則尚餘之103,000元，本為原告存入之金額，何來佣金
      之有？且衡諸常情，如原告方面確有佣金，應係一併提領
      後另撥出部分金額，又豈會以留存部分存款方式？是被告
      此部分所辯亦不足採。被告另辯稱訴外人甲○○在匯款至
      原告帳戶前，有持原告之存摺及印章提領現金1,000元，
      惟若為借貸，貸與人只要將金錢交付與借款人即可，豈有
      貸與人還持借款人即原告之存摺及印章領取借款人存款之
      理，足見原告所主張之借款與通常之借款行為顯不相符云
      云；惟參諸前開被盜領存款之被害人陳述及原告之主張，
      祥雲代書事務所人員均係要有資金需求之人先至銀行開戶
      ，並有存款紀錄，以能順利貸得所需款項為由，進行盜領
      ，從而不僅係原告，包括穆長遠、羅浚源等人所存入之金
      錢，均僅係暫時性調借，實際不會動用，僅為供其等能順
      利貸款，則訴外人甲○○既係暫時性調借給原告數日，為
      能順利取回款項，而原告亦為使被告放心，證明不會動用
      該款項，因而將存摺及印鑑章交由甲○○保管，甲○○為
      確認印鑑章是否與留存於被告銀行之印鑑相符，因而進行
      提領1,000元，並無違常情之處，蓋此本非一般之借款所
      可比擬；況原告、甲○○等茍係詐欺集團成員，則根本無
      需由甲○○為上開提領款項之舉措，且此提領行為與訴外
      人戊○○申請補發存摺行為相差僅數分鐘，徒增不必要之
      疑竇及被查獲之風險，是由此反可證原告、甲○○等並非
      詐欺集團成員，且戊○○亦非基於原告之授意自明。
  ７、復按銀行接受無償存款，其與存戶間，乃屬金錢寄託關係
      ，按寄託為金錢時，推定受寄人無返還原物之義務，僅須
      返還同一數額；又受寄人僅須返還同一數額者，寄託物之
      利益及危險，於該物交付時移轉於受寄人，為民法第六百
      零三條所明定，本件存款倘確係被第三人所冒領，則受損
      害者乃上訴人銀行，被上訴人對於銀行仍非不得行使寄託
      物返還請求權，不能謂其權利已受侵害，而認銀行及其職
      員應對被上訴人負損害賠償責任；又金融機關與客戶間之
      乙種活期存款契約，具有消費寄託之性質，客戶得隨時請
      求返還寄託物；上訴人係金融機關，就客戶具領存款，究
      以何種方法判別印章之真偽，為其內部處理業務之問題，
      縱令金融機關之職員，以肉眼判別印章之真偽，並無過失
      ，然存款為第三人偽刻章章所冒領，上訴人僅得對該冒領
      人為損害賠償之請求，要不得以第三人冒領之事由，主張
      對於被上訴人已生清償之效力（最高法院55年度台上字第
      3018號、57年度台上字第2965號判例意旨參照）。查原告
      主張其存款係遭他人持偽造之印章蓋印於取款條盜領，不
      生清償效力等情，被告即應就系爭被領取之共1,400,000
      元存款業生清償效力之事實，負舉證責任。被告雖以戊○
      ○申請補發存摺所蓋之印文，經與原告印鑑章比對結果相
      符，且經內政部警政署刑事警察局鑑定屬實，足見並無原
      告主張持偽刻印章冒領情事云云；惟查就印文之鑑定，往
      往因送鑑之樣品、文件數量，而就鑑定結果有其影響，且
      現今電腦刻印技術發達，只要取得印文樣品，透由電腦照
      相、放大、還原、刻印，因而與原留存之印鑑幾乎相符，
      已非難事，是上開鑑定之結果，尚無從當然證明戊○○所
      持之印章即為原告前開帳戶之印鑑章；況本院經會同兩造
      勘驗被告銀行91年10月3日監視錄影帶結果，戊○○係於
      91年10月3日中午12時8分左右即出現在被告銀行靠中央位
      置之櫃台，至同日中午12時12分23秒始離開櫃台，惟其在
      看手中之資料，並未立即走出被告銀行，在前開戊○○停
      留時間，除被告銀行受理行員外，並無其他人與其交談，
      嗣於中午12時12分37秒戊○○經林家陽叫回至櫃台，甲○
      ○則係於中午12時12分53 秒進入被告銀行，即先至其左
      手方向之寫字台，12時13分09秒戊○○離開銀行，12時13
      分45秒，甲○○由寫字台走向其右手邊之櫃台等情；足見
      甲○○、戊○○在被告銀行內並無交談或為任何接觸，而
      甲○○當時係至被告銀行提領1,000元，戊○○則係至被
      告銀行申請補發存摺，上開二項行為均須蓋印鑑章，而其
      2人在被告銀行既未接觸亦未交談，則衡情甲○○、戊○
      ○2人均有攜帶印鑑章，然原告前開帳戶僅有1印鑑章，則
      其中1人所持有之印鑑章即應為偽造自明。次查證人戊○
      ○證稱印鑑章係祥雲代書事務所人員所交付，其並未見過
      原告，亦不認識甲○○等情，再參諸穆長遠、羅浚源於警
      詢中之陳述，其等被盜領之存款前均未將印鑑章交付祥雲
      代書事務所人員，但亦均遭冒領，足見戊○○所持有之印
      章係屬偽造自明。被告雖辯稱甲○○至其銀行提領1,000
      元存款時，取款條應已事先蓋妥云云；惟查證人甲○○證
      稱原告為證明其不會動用其所借之1,500,000元款項，就
      將存摺及印鑑章交由其保管，並向其提到如擔心交付之印
      鑑章及存摺係不正確的話，可先提領1,000元，其就先去
      提領1,000元，確認原告交付之印鑑章與留存於銀行之印
      鑑相符，其始將1,501,000元匯入到原告帳戶，其未曾將
      原告交付之存摺、印鑑章交給他人，一直在其身上等情（
      見本院93年8月3日言詞辯論筆錄）；另參諸前開勘驗被告
      銀行監視錄影帶結果，甲○○於當日中午12時12分53秒進
      入被告銀行後，即先至其左手方向之寫字台，12時13分45
      秒甲○○再由寫字台走向其右手邊之櫃台等情；均足見提
      款條係甲○○至被告銀行始書寫及蓋印，否則其進入被告
      銀行後即直接至櫃台辦理即可，何以尚須先至寫字台，並
      停留約1分鐘始至櫃台，均足見被告此部分所辯亦不足採
      。從而參諸前述，縱使被告經辦人員就前開存摺之補發、
      款項之提領並無過失，因戊○○係持偽造之印章進行申請
      存摺補發，進而冒領共1,400,000元存款，因兩造間屬於
      消費寄託關係，該存款之利益及危險已移轉於被告，則存
      款遭戊○○所冒領，則受損害者乃被告，原告仍得對被告
      行使寄託物返還請求權即返還存款，被告自不能對於原告
      主張已生清償之效力。
  ８、小結：本件被告銀行之經辦人員就原告上開活期存款帳戶
      之存摺補發、款項提領均有未盡審核及防止盜領內注意義
      務之情事，亦未盡確保其提供之服務無安全上危險之法定
      責任；又縱令被告之經辦人員已盡審核及防止盜領注意義
      務，因戊○○所執之印鑑章係屬偽刻，被告亦未能舉證證
      明原告係屬於詐欺集團成員或授權、知悉戊○○為前開申
      請補發存摺、領款之行為，自無從對原告主張已生清償系
      爭款項之效力。
（二）被告尚無從以盜領之戊○○所執印章與原告上開存款帳戶
      留存之印鑑經肉眼辨識相符，即認已生清償之效力：
  １、按乙種活期存款戶與金融機關之間為消費寄託關係，第三
      人持真正存摺並在取款條上盜蓋存款戶真正印章向金融機
      關提取存款，金融機關不知其係冒領而如數給付時，為善
      意的向債權之準占有人清償，依民法第三百十條第二款規
      定，對存款戶有清償之效力；至第三人持真正存摺而蓋用
      偽造之印章於取款條上提取存款，則不能認係債權之準占
      有人；縱令金融機關以定式契約與存款戶訂有特約，約明
      存款戶事前承認，如金融機關已盡善良管理人之注意義務
      ，以肉眼辨認，不能發見蓋於取款條上之印章係屬偽造而
      照數付款時，對存款戶即發生清償之效力，亦因此項定式
      契約之特約，有違公共秩序，應解為無效，不能認為合於
      同條第一款規定，謂金融機關向第三人清償係經債權人即
      存款戶之承認而生清償之效力；又民法第三百十條第二款
      之適用，須受領人為債權之準占有人，並以債務人不知其
      非債權人為要件；某甲持銀行存摺及蓋有偽刻之名章之取
      款條，以存戶自居，向銀行提取存款後，經科學機器鑑定
      結果，發現取款條所蓋存戶印文與所存印鑑不符，但其不
      符非肉眼所能辨識。似此情形，某甲所持之銀行存摺雖屬
      真正，但取款條上所蓋印文既屬偽造，依本院五十七年台
      上字第二九六五號判例所示旨趣，某甲不能認為消費寄託
      關係中債權之準占有人，銀行既設印鑑，即不容藉口非肉
      眼所能分辨而主張不知其非債權人，謂有該款之適用（最
      高法院68年度第6次民事庭庭推總會議決議 (三)、73年度
      第11次民事庭會議決議意旨參照）。查本件基於前述，戊
      ○○所持之原告名義印章既屬於偽造，自不能認係消費寄
      託關係中債權之準占有人，從而即令被告經辦人員以肉眼
      比對結果無法分辨，而不知戊○○非債權人，亦無民法第
      三百十條第二款對原告有清償效力規定之適用。又查就持
      偽刻之存戶印章提款者，除係經存戶之授意或其他可歸責
      事由，否則因存戶並不知悉有他人冒領情事，則在風險之
      規避而言，自以受理提款請求之金融機構較能達成避免此
      類冒領情事之發生，亦即金融機構只要增加相關辨識印文
      真假之設備（如目前部分金融機構業將印鑑卡之印文輸入
      電腦）或加強受理提款作業人員之辨識能力，另增加相關
      風險控管之程序（如前述與留存身分證為比對），即可避
      免冒領之情事發生，是被告尚無從主張業生清償之效力。
  ２、次按由自己之行為表示以代理權授與他人，或知他人表示
      為其代理人而不為反對之表示者，對於第三人應負授權人
      之責任，民法第一百六十九條固定有明文；惟查本件原告
      並未交付戊○○前開帳戶之存摺、印鑑章，且被告亦未證
      明原告有授意或知悉戊○○為前開提款之行為，自無「以
      自己行為表示以代理權授與他人」之行為；另被告亦未舉
      證證明戊○○有表示為原告代理提款，而原告不為反對之
      情事（實則戊○○係以原告本人名義，並非表明代理原告
      之旨），從而本件亦與民法第一百六十九條規定之表見代
      理要件不符，被告仍無從以原告應負授權人責任而主張業
      生清償之效力。
  ３、小結：因戊○○並非兩造間消費寄託關係之債權準占有人
      ，被告尚無從以戊○○所執印章與原告上開存款帳戶留存
      之印鑑經肉眼辨識相符，即認已生清償之效力；另戊○○
      前開提領款項之行為，亦不符合表見代理之規定，被告亦
      不能主張原告應負授權人責任而就被提領之存款生清償效
      力。
（三）綜上所述，本件被告既未能證明戊○○提領系爭存款，係
      基於原告之告知或授意，而本件亦無表見代理規定之適用
      ，戊○○亦非系爭存款債權之準占有人，則被告縱將1,40
      0,000元存款給付戊○○，亦不生業已對原告清償之效力
      ；次按本件原告與被告間所成立者為活期存款契約，即屬
      於消費寄託契約，原告自得隨時請求返還寄託物；次查原
      告業已於91年10月4日至被告銀行補登存摺提領現金，為
      被告所不爭執，亦有被告銀行91年10月9日（91）泰祕法
      字第3101號函在卷可考，從而原告本於消費寄託法律關係
      ，請求被告返還1,400,000元存款及自91年10月4日起至清
      償日止按法定利率即年息百分之5計算之遲延利息等情，
      即屬有理由，應予准許。
五、假執行之宣告：
    兩造均陳明願供擔保聲請為宣告假執行或免為假執行，經核
    與規定相符，爰分別酌定相當之擔保金額併准許之。
六、本件事證已臻明確，兩造其餘攻擊防禦方法，於本判決結果
    不生影響，爰不一一論述，併此敘明。
七、結論：本件原告之訴為有理由，依民事訴訟法第七十八條、
    第三百九十條第二項、第三百九十二條，判決如主文。
中    華    民    國    95    年    5     月    26    日
                  民事第一庭    法  官  李承訓
以上正本係照原本作成。
如對本判決上訴，須於判決送達後20日內向本院提出上訴狀。
中    華    民    國    95    年    5     月    26    日
                                書記官  周育瑜


司法院資訊處製作；財團法人民間司法改革基金會備份。
